【裁判字號】    90,聲再,111
【裁判日期】    900724
【裁判案由】    誣告
【裁判全文】
臺灣高等法院臺南分院刑事裁定          九十年度聲再字第一一一號  Ａ
      再審聲請人
      即受判決人  甲  ○  ○
右列聲請人因誣告案件，對於最高法院九十年度台上字第二二五一號中華民國九十年
四月十八日確定判決、本院八十八年度上訴字第八八號判決（臺灣臺南地方法院八十
七年度訴字第一三七一號、臺灣臺南地方法院檢察署八十七年度偵字第七九四八號）
，聲請再審，本院裁定如左：
      主      文
再審之聲請駁回。
      理      由
一、聲請意旨略稱：原確定判決有刑事訴訟法第四百二十第一項第二款原判決所憑之
    證言已證明其為虛偽及第六款發現確實新證據之再審事由，聲請再審：
（一）聲請人之住所為台南縣官田鄉湖山村烏山頭一一六之一號，與楊琇蘭住所即同
      村一一六號房屋相鄰，因聲請人在住宅靠楊宅一邊之屋頂處設置遮雨鐵片以防
      雨水滲漏。而楊琇蘭住所平日以經營電玩為業，因政府於民國八十五年間，嚴
      厲取締不法電玩，使其營業無以為繼，竟聽信地理風水師所言，認係聲請人住
      宅樓頂犯沖所致，乃未經聲請人同意，即擅自雇工欲將聲請人在住宅屋頂接鄰
      其宅屋頂處所搭蓋之鐵皮強行拆除（寬二台尺，長九十八台尺），經聲請人全
      力阻止無效，乃報請台南縣警察局嘉南派出所協助處理，嗣經該所警員王經鴻
      指示，先予拍照存證，聲請人遵囑即予拍照存證，此為卷附楊琇蘭僱用工人拆
      除聲請人住宅屋頂鐵皮照片之由來，倘聲請人事前確有答應楊琇蘭拆除屋頂鐵
      皮，並又有與工人協調要如何拆解之事實，衡情斷無前往派出所報案，並聽從
      指示以拍照存證之理。
（二）再者，原判決所憑以認定聲請人有與楊琇蘭僱用工人協調如何拆解屋頂鐵皮之
      事實，係以證人許清茂在另案台灣臺南地方法院檢察署八十五年度偵字第一一
      二六號楊琇蘭毀損案，及該署八十六年度偵字第一三七一六號楊琇蘭竊盜等案
      件作證之證言為據，然查許清茂並非受僱拆除屋頂鐵皮之工人，此由附呈當年
      聲請人拍攝楊琇蘭雇工擅自拆除聲請人住宅屋頂鐵皮情形之照片影本乙紙足稽
      ，茲許清茂既非照片中人，顯見其並未受僱拆除鐵皮，則其如何與聲請人協調
      拆除？關此部分迭據聲請人於原審審理中予以爭執，是以許清茂並無為證人之
      資格，情至灼然，從而所為其證言即屬虛偽而無證據能力，自無從憑信，乃原
      判決竟採為不利聲請人之認定，難謂與法無違，自有再審之原因。至原判決理
      由引用聲請人於台灣臺南地方法院檢察署八十五年度偵字第一一二六號楊琇蘭
      毀損案中坦承其有與工人協調要如何拆解云云一節，經查聲請人當時並非與工
      人協調，而係全力阻止工人拆除屋頂鐵皮，業如前述，倘聲請人事前曾予同意
      ，又何必報案及拍照存證？事理至明，具徵所謂聲請人事前同意一節不實，併
      此敘明。
（三）又原判決理由以八十七年度議字第二九九號在再議處分書為不利聲請人之認定
      ，然其理由第二頁第五行中所載：「‧‧‧訊據被告楊琇蘭固坦承於右揭時間
      、地點因整修房屋，僱工將聲請人倚靠伊房屋牆壁覆蓋於屋頂之鐵皮拆下等情
      ，惟否認有竊盜及毀損建築物之犯行，辯稱：伊僅單純將鐵材拆下置放原處，
      並未將之取走等語‧‧‧」，於茲所謂置放原處係自三樓頂才對，為何八十六
      年三月十九日十五時二十分檢察官履堪現場時，勘驗筆錄竟記載「鐵皮仍置於
      二樓之交界處」，已顯矛盾，是楊琇蘭於該案偵查中所稱鐵皮拆下後，置放原
      處未動一節，要與事實不符。抑有進者，楊琇蘭於八十五年九月十五日九時許
      ，拆除鐵皮後，原將卸下之鐵皮搬入其後面厝內（此為湖山村全村村民所共知
      ，但因攝於楊琇蘭及其夫婿陶文乾有錢有勢，均敢怒不敢言），此有附呈相片
      可證。待臺南地檢署檢察官於八十六年三月十九日十五時履堪現場時，始將鐵
      片搬上二樓之交界處，惟因臨時倉促無法將鐵皮全部放入原來位置，致有一半
      長度顯露在楊琇蘭住宅二樓屋頂，亦有相片為證，是所謂置放原處云云無非虛
      捏。此外該處分書第十二行（三）內載稱：「‧‧‧被告既會同檢察官，在其
      觀看下拆解屋頂鐵皮，自與一般竊盜罪係乘人不知而竊取他人之物之情形有本
      質上之差異‧‧‧」等語，亦屬杜撰之詞。試問，台南市到官田鄉車程約需一
      小時餘，倘楊琇蘭果真於八十五年九月十三日九時拆鐵皮有會同檢察官觀看，
      則此檢察官若非於當日上午七時許上班前即在法院等候楊琇蘭引導前往現場，
      顯無足以在現場會同觀看，然該檢察官竟能及時會同，如是敬業委實令人敬佩
      ﹗反面言之，殆不可能也。是原判決所憑之證據（八十七年度議字第二九九號
      處分書）係虛偽不實，亦已不攻自破，則原判決以之為不利聲請人之認定，顯
      然違背經驗法則。
（四）綜上所陳，證人許清茂之證言顯然虛偽；又聲請人既曾報案，足見其並未同意
      楊琇蘭僱工拆除住宅屋頂鐵皮屋，乃原判決猶以前揭不實證言遽為不利聲請人
      之認定進而依法論科，認事用法顯然違誤，爰依前揭意旨為受判決人之利益聲
      請再審。
二、經查，事實之認定，證據之取捨及證據證明力之判斷，乃事實審法院之職權，茍
    無違反經驗法則及論理法則，自難指為違法。原確定判決即最高法院九十年度台
    上字第二二五一號判決，其最後事實審法院之確定判決即本院八十八年度上訴字
    第八八號判決，綜合調查證據之結果，以被害人楊琇蘭之指述，且被告於臺灣臺
    南地方法院檢察署八十五年度偵字第一一二六二號毀損案偵查中坦承其有與工人
    協調要如何拆解等語，於臺灣臺南地方法院檢察署八十七年偵續字第十五號案件
    偵查時，被告亦坦稱其有答應楊女拆除屋頂鐵皮，是給楊女方便，但楊女應負責
    將鐵皮回復原狀，其之所以提起刑事訴訟，是要迫使楊女將鐵皮回復原狀而已等
    語，被告於原審審理時亦供稱：我本來沒有要告他們（指告訴人），但我一直叫
    他們恢復原狀，鐵工工資及費用我負擔，他們不答應等語（見原審八十七年十二
    月四日審判筆錄），被害人楊琇蘭若確有毀損被告所有之建築物及竊盜等行為，
    被告焉會同意自行負擔鐵工工資及費用？由此可知，被告申告楊琇蘭毀損及加重
    竊盜云云，即係虛構不實之事至明。此外，被告於八十五年九月廿五日向臺灣臺
    南地方法院檢察署具狀告訴被害人加重竊盜及毀損，經檢察官不起訴處分確定，
    有該署八十六年度偵字第一三七一六號、八十七年度偵續字第一五號、臺灣高等
    法院臺南分院檢察署八十七年度議字第二九九號處分書為憑，而認聲請人即受判
    決人甲○○係犯刑法第一百六十九條第一項之誣告罪，業已詳敘認定犯罪事實之
    依據及憑以認定之理由，並對聲請人否認犯罪之辯詞，如何不足採信，均已依據
    卷內資料予以指駁及說明。
三、按刑事訴訟法第四百二十條第一項第二款所謂原判決所憑之證言已證明其為虛偽
    者，係以經判決確定或其刑事訴訟不能開始或續行非因證據不足者為限，始得聲
    請再審，為同法條第二項所明定。惟遍查全卷，本件聲請人並未提出任何確定之
    刑事判決可證，或提出其刑事訴訟不能開始或續行非因證據不足之證明，而僅就
    事實提出爭執，自無從據之准予再審，是聲請意旨所指此部分自難認有再審理由
    。
四、次按刑事訴訟法第四百二十條第一項第六款所謂確實之新證據，固非以絕對不須
    經過調查程序為條件，但必需可為確實足以動搖原確定判決而為受判決人有利之
    判決者為限，倘受判決人因對有利之主張為原審所不採，事後提出證明，以圖證
    實在原審前所為有利之主張為真實，據以聲請再審，該項證據既非判決後所發見
    ，顯難憑以聲請再審。惟查聲請人前揭再審理由，或僅是聲請人個人推論之詞，
    推論係所見不同，並非新證據，或為對原判決認定事實之爭辯，或為對原判決採
    證認事職權之行使，任意指摘，或為聲請人因對有利之主張為原審所不採，事後
    提出證明，以圖證實在原審前所為有利之主張為真實等情，揆諸前開說明，均非
    確實之新證據；而聲請人嗣後所呈之再審理由補充狀，其內容亦無非係重申前揭
    聲請意旨，亦非確實之新證據，均核與刑事訴訟法第四百二十條第一項第六款之
    再審要件不合，是聲請人之聲請再審，難認為有理由，應予駁回。
五、據上論斷，應依刑事訴訟法第四百三十四條第一項裁定如主文。
中    華    民    國      九十      年      七      月      二十四      日
                                  臺灣高等法院臺南分院刑事第六庭
                                      審判長法官  徐    宏    志
                                            法官  顏    基    典
                                            法官  戴    勝    利
右正本證明與原本無異。
不得抗告。
                                      法院書記官  李    梅    菊
中    華    民    國      九十      年      七      月      二十六      日


司法院資訊處製作；財團法人民間司法改革基金會備份。
